【裁判字號】    99,家抗,14
【裁判日期】    991104
【裁判案由】    確定訴訟費用額
【裁判全文】
臺灣高等法院臺南分院民事裁定  99年度家抗字第14號
抗  告  人  甲○○
相  對  人  乙○○
            丙○○
上列抗告人與相對人間因確定訴訟費用額事件，對於中華民國99
年7月21日臺灣嘉義地方法院99年度家聲字第126號之裁定，提起
抗告，本院裁定如下：
    主  文
抗告駁回。
抗告訴訟費用由抗告人負擔。
    理  由
一、抗告意旨略以：臺灣嘉義地方法院99年度家聲字第126號民
    事裁定於民國（下同）99年9月13日送達抗告人後，10日內
    抗告人提出本件抗告。又為請求遺產土地登記事件，抗告人
    曾向臺灣嘉義地方法院聲請救助，且經臺灣嘉義地方法院97
    年度家救字第84號准予訴訟救助在案。然抗告人實無資力繳
    納第一、二、三審訴訟費用額新台幣（下同）159,928元，
    及自裁定送達之翌日起至清償日止，按年息百分之5計算之
    利息。再者，抗告人沒有任何財產，此有財政部臺灣省南區
    國稅局財產歸屬資料清單可稽。另抗告人又因做工受傷而成
    殘障，現在只能在嘉義市市○街租一間小房間居住，靠打臨
    工賺取靠微薄的薪資過日子，此有中華民國身心障礙手冊、
    司法院少年及家事廳書函為證；基此，抗告人確實無資力繳
    納上開費用。爰提起本件抗告，請求廢棄原裁定，更為適法
    之裁定等語。
二、按「法院未於訴訟費用之裁判確定其費用額者，第一審受訴
    法院於該裁判有執行力後，應依聲請以裁定確定之。聲請確
    定訴訟費用額者，應提出費用計算書、交付他造之計算書繕
    本或影本及釋明費用額之證書。依第1項確定之訴訟費用額
    ，應於裁定送達之翌日起，加給按法定利率計算之利息。」
    民事訴訟法第91條定有明文。又按「經准予訴訟救助者，於
    終局判決確定或訴訟不經裁判而終結後，第一審受訴法院應
    依職權以裁定確定訴訟費用額，向應負擔訴訟費用之當事人
    徵收之；其因訴訟救助暫免而應由受救助人負擔之訴訟費用
    ，並得向具保證書人為強制執行。」「第三審律師之酬金，
    為訴訟費用之一部，並應限定其最高額。」民事訴訟法第11
    4條第1項及同法第466之3條第1項亦有明文規定。再民事訴
    訟法第91條第3項規定：「法院依聲請以裁定確定之訴訟費
    用額，應於裁定送達翌日起，加給按法定利率計算之利息。
    」其立法理由旨在促使當事人早日自動償付其應賠償對造之
    訴訟費用，故在當事人無力支付訴訟費用時，雖由國庫暫時
    墊付，然依法院前揭民事訴訟法第114條第1項規定，依職權
    裁定確定訴訟費用額，同屬確定訴訟費用額之程序，亦應基
    於同一理由而類推適用同法第91條第3項規定加計法定遲延
    利息。
三、經查：兩造間請求遺產土地登記事件，固經原審法院以97年
    度家救字第84號准予訴訟救助在案。然該事件經原審法院97
    年度家調字第790號調解不成立以後，歷經原審法院98年度
    家訴字第1號、本院98年度家上字第53號判決原告即抗告人
    敗訴，並經最高法院99年度台上字第184號裁定駁回上訴確
    定，歷審之訴訟費用，應徵收之裁判費用第一審為32,482元
    、第二審48,723元、第三審48,723元；另抗告人於上訴三審
    後，向最高法院聲請選任訴訟代理人，經最高法院准予選任
    奚淑芳律師為第三審之訴訟代理人，而該第三審律師之酬金
    ，業經最高法院99年度台聲字第490號民事裁定核定為30,00
    0元，有該裁定書1份在卷可稽（見原審卷第5頁）。因此，
    抗告人應負擔之訴訟費用額共計159,928元（計算式：32,48
    2元＋48,723元＋48,723元＋30,000元= 159,928元），連同
    法定利息在內，是原審依職權以裁定命抗告人應如數向原審
    繳納，核無不合。抗告意旨以：既已因伊無資力而准予訴訟
    救助，原裁定仍命繳納訴訟費用，實無力繳納云云，指摘原
    裁定不當，然抗告人對上開訴訟費用是否無力繳納，乃係另
    一問題，故其抗告自屬為無理由，應予駁回。
四、據上論結，本件抗告為無理由，爰依民事訴訟法第495條之1
    第1項、第449條第1項、第95條、第78條，裁定如主文。
中    華    民    國    99    年    11    月     4    日
                  民事第三庭    審判長法  官  黃崑宗
                                      法  官  蘇重信
                                      法  官  王浦傑
上為正本係照原本作成。
不得再抗告。
中    華    民    國    99    年    11    月    4     日
                                      書記官  廖英琇

司法院資訊處製作；財團法人民間司法改革基金會備份。
